臺灣高等法院刑事判決　　　　　　　　　96年度上訴字第45號
上　訴　人
即　被　告　乙○
選任辯護人　高進發律師
上列上訴人因殺人未遂案件，不服臺灣桃園地方法院94年度訴字
第2426號，中華民國95年11月8 日第一審判決（起訴案號：臺灣
桃園地方法院檢察署94年度偵字第17994 號），提起上訴，本院
判決如下：
    主  文
上訴駁回。
    事  實
一、緣乙○於民國（下同）94年10月16日凌晨3 時許，寅夜未歸
    ，仍與友人雷芸燁（另經檢察官以犯罪嫌疑不足為不起訴處
    分）、吳依璇同在桃園縣中壢市○○路170 號「大聯盟舞廳
    」前等後朋友，竟遭數名不詳姓名年籍之男、女以臺語叫囂
    「看什麼」，雷芸燁并遭追打。
    乙○因而心生不滿，旋即跑回其所駕駛之自小客車，並自後
    行李箱取出其所有之刀械1把（刀刃長28.5 公分、刀柄12公
    分，單面開鋒，狀似武士刀，下稱「小武士刀」，經驗定非
    屬槍砲彈藥刀械管制條例所管制之刀械，）及雷芸燁所有之
    西瓜刀1 把，隨即右手持小武士刀、左手持西瓜刀趕回上開
    現場，惟上述不詳姓名年籍男、女見狀一哄而散，乙○與雷
    芸燁因亟思報復，乃進行搜尋。
    搜尋間，適有甲○○、黃巧婷、朱藝玟等人行經該處，乙○
    見甲○○等人，疑為報復對象，立刻持刀衝上前去。當時甲
    ○○走在前，未見乙○持刀衝來，黃巧婷、朱藝玟等人在後
    ，見乙○攜刀來勢洶洶衝向甲○○背後，黃巧婷、朱藝玟等
    人迅速逃避并向甲○○呼喊：「危險、趕快跑」。剎那間，
    乙○基於殺人犯意，不分青紅皂白，以右手所持小武士刀自
    背後猛力刺向甲○○之後心部位（即後背對向心肺之部位）
    ，而甲○○應聲回頭看望黃巧婷、朱藝玟之際，小武士刀已
    從左下背部（即左下胸部位）刺入、右上胸部突出，致甲○
    ○受有胸部穿刺傷（前胸肌層傷勢，左下胸傷口約6 公分，
    右上胸傷口約2.5 公分，左右胸傷口間相距約20公分）。甲
    ○○遭刺之初，基於本能反映，轉身逃避，惟乙○仍尾追未
    捨，直至逃往對街停車處，乙○未及追上，始告作罷。
    甲○○則經友人及時送醫急救，始倖免死亡，嗣警據報前往
    查緝，當場查獲並扣得小武士刀及西瓜刀各1把。
二、案經桃園縣政府警察局中壢分局報告臺灣桃園地方法院檢察
    署檢察官偵查起訴。
    理  由
一、經查上開上訴人即被告乙○因無端受辱，隨即持來小武士刀
    及西瓜刀欲予報復，因疑甲○○係施辱之人，乃舉小武士刀
    刺傷甲○○等情，業據上訴人即被告於警詢、檢察官偵訊及
    原審及本院審理中坦承不諱，且據證人雷芸燁、吳依璇及證
    人即被害人甲○○於原審證述在卷，並有財團法人長庚紀念
    醫院診斷證明書1紙、該院95年4月20日（95）長庚院法字第
    0239號函之病情說明暨檢送之被害人甲○○病歷影本乙份、
    原審當庭勘驗被害人甲○○之傷痕及傷痕照片10幀可參，又
    有扣案之小武士刀及西瓜刀可資佐證，此等客觀事實，事證
    明確，至堪認定。
二、茲尚待認定者厥為，上訴人即被告究係出於殺人犯意？抑或
    僅係基於傷害之犯意耳？公訴人以，上開小武士刀由左下胸
    部側邊刺入而自右上肩部附近穿出，足見上訴人即被告刺殺
    當時下手之重、用力之猛，而上訴人即被告以此等鋒利刀械
    刺殺人體重要部位，足致人於死地，當為其所得預見，其明
    知如此，仍持刀猛刺，顯具有殺人之犯意云云；上訴人即被
    告矢口否認有殺人犯意，選任辯護人辯稱，上訴人即被告當
    時站在被害人左側質問被害人，因酒醉衝動行刺，被害人閃
    避致傷，非對準要害猛刺，並無殺人犯意，蓋若基於殺人犯
    意，何以不續以左手所持西瓜刀揮砍云云。
三、按殺人未遂與傷害之區別，本視加害人有無殺意為斷。法院
    判斷時自應依行為人行為當時所存在之一切客觀情況，如行
    為人與被害人之關係、行為人與被害人事前之仇隙是否足以
    引起殺人之動機，行為當時之手段是否猝然致被害人難以防
    備，攻擊時之力勁是否猛烈足資使人斃命、攻擊所用之器具
    、攻擊部位、次數、用力之強弱，及犯後處理情況等全盤併
    予審酌。
四、查：(1)、本件上訴人即被告之所以持刀刺人，肇因於同行女
    性友人雷芸燁無端受辱，遭數名男女圍住叫囂及追打，故而
    亟思報復。按上訴人即被告係74年10月25日生，時年20，血
    氣方剛，加以男女間之因素，自有一逞英雄氣慨為快，既持
    利刃，何計後果？故難免具有殺人犯意。(2)、本件上訴人即
    被告所持小武士刀，刀刃長為28.5公分（見偵卷第94頁之桃
    園縣政府警察局鑑驗回函），被害人受有胸部穿刺傷（前胸
    肌層傷勢，左下胸傷口約6公分，右上胸傷口約2.5 公分，
    左右胸傷口間相距約20公分）此有財團法人長庚紀念醫院診
    斷證明書1紙、該院95年4月20日（95）長庚院法字第0239號
    函之病情說明暨檢送之被害人甲○○病歷影本乙份在卷可稽
    ；又被害人甲○○之傷痕，並經原審當庭勘驗傷痕無訛，且
    拍攝有照片10幀附卷可證。衡之長為28.5公分之刀刃，一下
    即刺穿20公分厚之人體，必然用力甚猛，且刺入處呈傷口約
    6公分，穿出處猶呈傷口約2.5公分，足見係刺中人體之後猶
    持續使力，絕非僅出於刺傷即止之決意。(3)、觀之被害人甲
    ○○受傷部位正是接近心肺重要臟器之處。查上訴人即被告
    身高僅有為169公分，而被害人身高則有181公分之高，此經
    原審當庭勘驗明確。按上訴人即被告以低於被害人足足12公
    分之懸殊身高，若非刻意刺人心肺重要臟器部位，其輕鬆自
    然平舉小武士刀即可刺被害人腰部附近部位，何須舉高小武
    士刀力向上刺心肺臟器之處？(4)、據被害人甲○○在原審所
    證：「伊當時停好車後，與另一友人走在前面，後面有兩、
    三個朋友走在後面，走在後面的朋友叫說：『危險、趕快跑
    』，伊停下來往左側回頭看為何要跑時，就看到被告從後衝
    至，右手的刀子更已然刺過來，手與刀子的高度大約與肩膀
    同高，伊看狀轉身就跑，伊要過馬路時回頭看，看到被告還
    有追過來，等跑過馬路至停車的地方停下來，回頭才沒有發
    現被告」等語，可證被害人被刺後逃避，上訴人即被告猶在
    後尾追，直至跑過馬路，上訴人即被告始罷休。足見上訴人
    即被告殺意之堅。
五、綜上所述，上訴人即被告上開殺人之犯意與犯行，均堪認定
    ，核其所為，係犯刑法第271 條第2項第1項殺人未遂罪。原
    審判決認上訴人即被告犯刑法第271 條第2項第1項殺人未遂
    罪；敘明理由，指上訴人即被告或辯護人所為：上訴人即被
    告慣用左手、基於正當防衛、飲酒過量不知刺傷被害人或欠
    缺辨識能力等辯解為不可採；復以上訴人即被告行為後，於
    94年2月2日修正公布之刑法部分條文，業於95年7月1日施行
    ，上訴人即被告行為後，刑法第25條、第26條未遂犯、第64
    條條第2 項法定刑之減輕等法律有變更，原判決依法為比較
    或不比較之適用；審酌上訴人即被告與被害人素無仇怨，僅
    因誤認挑釁即逞凶報復，持刀欲刺殺，於社會治安及人民人
    身安全危害甚鉅，犯後又設詞卸責，惡性重大，辯護人請求
    依刑法第59條酌減其刑，並不足採，以及案犯罪情狀原應量
    處重刑，姑念被告已與被害人達成和解，並賠償其損害，處
    以有期徒刑伍年貳月；扣案之小武士1 把，為上訴人即被告
    所有，且供本件犯罪所用之物，依修正前刑法第38條第1 項
    第2款宣告沒收，扣案之西瓜刀1把，則為訴外人雷芸燁所有
    ，爰不宣告沒收。核其認事用法，均無違誤。
六、上訴人即被告上訴意旨略以，當時應係在上訴人即被告左側
    ，問被害人：「是不是你」，被害人反問：「你講什麼？」
    ，上訴人即被告當時酒醉，一時衝動刺過去，被害人閃避，
    始造成如此傷害，上訴人即被告並無刺死被害人之意思，蓋
    上訴人即被告如有致人於死之意思，左手所持西瓜刀何以未
    繼續揮砍過去？上訴人即被告酒醉造成傷害，茲以獲得被害
    人同意，和解賠償二十萬元云云。惟查，被害人幾乎於被刺
    之同時回頭望見（應係眼睛餘光）上訴人即被告舉刀刺來，
    迅即拔腿逃逸，上訴人即被告尾追不及，已如前述，根本無
    暇使用左手所持西瓜刀，故不能以上訴人即被告未以西瓜刀
    繼續揮砍，認定上訴人即被告不具殺人犯意。至於當時上訴
    人即被告如何質問被害人？以及被害人如何回應？核與本件
    上訴人即被告殺人犯意之認定，并無關聯性，本院不予認定
    。又上訴人即被告犯後和解賠償被害人二十萬元之事實，原
    審業已作為量刑之參酌，亦如前述，但不能以事後之金錢賠
    償作為認定上訴人即被告傷害犯意之依據。
    從而，上訴人即被告之上訴，為無理由，其上訴，應予駁回
    。
據上論斷，應依刑事訴訟法第368條，判決如主文。
本案經檢察官吳慧蘭到庭執行職務。
中　　華　　民　　國　　96　　年　　3 　　月　　21　　日
                　刑事第五庭　審判長法　官　吳　敦
                                　　法　官　張傳栗
                                　　法　官　陳祐治
以上正本證明與原本無異。
如不服本判決，應於收受送達後十日內向本院提出上訴書狀，其
未敘述上訴之理由者並得於提起上訴後十日內向本院補提理由書
（均須按他造當事人之人數附繕本）。
                                　　書記官　蔡慧娟
中　　華　　民　　國　　96　　年　　3 　　月　　21　　日
附錄：本案論罪科刑法條全文
刑法第271條：
殺人者，處死刑、無期徒刑或10年以上有期徒刑。
前項之未遂犯罰之。
預備犯第1項之罪者，處2年以下有期徒刑。
